【裁判字號】    97,訴,31
【裁判日期】    970125
【裁判案由】    毒品危害防制條例
【裁判全文】
臺灣基隆地方法院刑事判決                97年度訴字第31號
公  訴  人  臺灣基隆地方法院檢察署檢察官
被      告  乙○○
                    （現另案在臺灣基隆監獄基隆分監執行中
上列被告因毒品危害防制條例案件，經檢察官提起公訴（96年度
毒偵字第3112號），被告就被訴事實為有罪之陳述，本院合議庭
裁定由受命法官獨任進行簡式審判程序審理，判決如下：
    主  文
乙○○施用第一級毒品，累犯，處有期徒刑玖月。
    事  實
一、乙○○前因施用毒品案件，經本院以89年度毒聲字第598 號
    裁定送觀察、勒戒後，因認無繼續施用毒品之傾向，由臺灣
    基隆地方法院檢察署檢察官以89年度毒偵緝字第201 號為不
    起訴處分確定，並於民國89年6月2日出勒戒所；復於上開觀
    察、勒戒執行完畢5 年內，因犯施用第一級毒品案件，經同
    上署檢察官提起公訴，並經本院94年11月7 日以94年度訴字
    第837號判決判處有期徒刑7月確定，於95年1月9日入監執行
    ，至96年2月14日縮短刑期假釋付保護管束出監，迄96年2月
    22日保護管束期滿執行完畢；再因施用第一級毒品案件，經
    同上署檢察官號提起公訴，並本院於96年8 月15日以96年度
    訴字第503號判決判處有期徒刑8月確定（於96年10月17日入
    監執行，現尚在於臺灣基隆監獄基隆分監執行中）。
二、詎乙○○猶不知戒除毒癮，明知海洛因業經公告列為毒品危
    害防制條例之第一級毒品，不得非法持有、施用，基於施用
    第一級毒品海洛因之犯意，於96年9月6日下午 4時許，在臺
    北縣瑞芳鎮○○○路279之1號保女廟旁之廁所內，以將第一
    級毒品海洛因加水稀釋後，再以針筒注射之方式，非法施用
    第一級毒品海洛因1 次。嗣於同日晚間10時20分許，在臺北
    縣瑞芳鎮○○○○路29巷口前為警盤查時，因手臂有注射毒
    品遺留之痕跡，經其同意採集尿液送驗結果，呈嗎啡陽性反
    應，始悉上情。
三、案經臺北縣政府警察局瑞芳分局報請臺灣基隆地方法院檢察
    署檢察官偵查起訴。
    理  由
一、本件被告乙○○所犯為毒品危害防制條例第10條第1 項之施
    用第一級毒品罪，非死刑、無期徒刑、最輕本刑為3 年以上
    有期徒刑之罪，或高等法院管轄第一審之案件，被告於本院
    準備程序中，就被訴事實為有罪之陳述，經告以簡式審判程
    序之旨，並聽取檢察官、被告之意見後，本院合議庭裁定由
    受命法官進行簡式審判程序，是本件之證據調查，依刑事訴
    訟法第273條之2規定，不受同法第159條第1項、第161條之2
    、第161條之3、第163條之1及第164條至第170條規定之限制
    ，合先敘明。
二、上揭事實業據被告於本院審理時坦承不諱，且被告於96年9
    月6 日為警採取其親自排放之尿液，送請臺灣檢驗科技股份
    有限公司，以氣相層析質譜儀分析法確認檢驗結果，呈嗎啡
    陽性反應，此有該公司於96年9 月11日出具之濫用藥物尿液
    檢驗報告1份在卷可稽，而以該公司所用之氣相層析質譜儀
    分析法之精確度而論，應可剔除「偽陽性反應」之可能（行
    政院國軍退除役官兵輔導委員會臺北榮民總醫院83年3月1日
    北總內字第01855號、同年4月7日北總內字第03059號函
    參照），該檢驗結果自可憑信，堪認被告上開自白與事實相
    符，堪以採信。
三、按毒品危害防制條例於92年7月9日修正公布，自93年1月9日
    施行，其中第20條、第23條將施用毒品之刑事處遇程序，區
    分為「初犯」及「5年內再犯」、「5年後再犯」。依其立法
    理由之說明：「初犯」，經觀察、勒戒或強制戒治後，應為
    不起訴處分或不付審理之裁定；經觀察、勒戒或強制戒治執
    行完畢釋放後，「5 年內再犯」者，因其再犯率甚高，原實
    施之觀察、勒戒及強制戒治既已無法收其實效，爰依法追訴
    或裁定交付審理。至於初犯經觀察、勒戒或強制戒治執行完
    畢釋放後，「5 年後再犯」者，前所實施之觀察、勒戒或強
    制戒治已足以遮斷其施用毒品之毒癮，為期自新及協助其斷
    除毒癮，仍適用「初犯」規定，先經觀察、勒戒或強制戒治
    之程序。從而依修正後之規定，僅限於「初犯」及「5 年後
    再犯」（初犯經觀察、勒戒或強制戒治釋放後，5 年內均無
    施用毒品之行為）二種情形，始應先經觀察、勒戒或強制戒
    治程序。倘被告於5年內已再犯，經依法追訴處罰，縱其第3
    次（或第3 次以上）再度施用毒品之時間，在「初犯」經觀
    察、勒戒或強制戒治執行完畢釋放5年以後，已不合於「5年
    後再犯」之規定，且因已於「5 年內再犯」，顯見其再犯率
    甚高，原實施觀察、勒戒或強制戒治，已無法收其實效，即
    應依該條例第10條處罰（最高法院95年度第7 次刑事庭會議
    、95年度台非字第161、203、230、246號判決參照參照）。
    經查，被告有如事實欄所載之毒品前科之情形，此有臺灣高
    等法院被告前案紀錄表在卷可稽，是以，被告於上開初犯經
    觀察、勒戒執行完畢釋放後5 年內，復因施用毒品，經法院
    判處罪刑確定後，再為本案施用第一級毒品犯行，故本案被
    告已於初犯經觀察、勒戒執行完畢釋放後5 年內再犯，且業
    經依法追訴處罰，本案自不該當於「初犯」或「5 年後再犯
    」，揆諸前揭說明，即無再經觀察、勒戒等程序之必要，而
    應依法論科。
四、查海洛因為毒品危害防制條例第2條第2項第1 款所規定之第
    一級毒品，被告予以施用，核其所為，係犯同條例第10條第
    1 項之施用第一級毒品罪。被告施用毒品期間持有第一級毒
    品之低度行為，為施用之高度行為所吸收，不另論罪。另查
    ，被告曾有犯罪事實欄所載犯罪之科刑及刑之執行完畢情形
    ，有臺灣高等法院被告前案紀錄表在卷可稽，其5 年內故意
    再犯有期徒刑以上之本罪，為累犯，應依法加重其刑。爰審
    酌被告前因施用毒品經觀察勒戒、刑事判決、執行後，猶不
    知戒惕，復再施用第一級毒品，無視於毒品對於自身健康之
    戕害及國家對於杜絕毒品犯罪之禁令，顯無戒斷之決心，然
    念及其前開犯罪係戕害自身，尚未害及他人，且犯罪後復坦
    承犯行，態度尚佳等一切情狀，量處如主文所示之刑，以資
    儆懲。
據上論斷，應依刑事訴訟法第273條之1第1項、第299 條第1項前
段，毒品危害防制條例第10條第1 項，刑法第11條前段、第47條
第1項，判決如主文。
本案經檢察官甲○○到庭執行職務。
中    華    民    國    97    年    1  月    25       日
                  刑事第一庭  法  官  許心
以上正本證明與原本無異。
如不服本判決應於收受本判決後10日內向本院提出上訴書狀，其
未敘述上訴理由者，並得於提起上訴後10日內向本院補提理由書
狀（均須按他造當事人之人數附繕本）「切勿逕送上級法院」。
中    華    民    國    97    年    1  月    25       日
                              書記官  湯惠芳
附錄本判決論罪之法條：
毒品危害防制條例第10條
施用第一級毒品者，處6月以上5年以下有期徒刑。
施用第二級毒品者，處3年以下有期徒刑。


司法院資訊處製作；財團法人民間司法改革基金會備份。
